【裁判字號】    89,訴,405
【裁判日期】    890428
【裁判案由】    搶奪等
【裁判全文】
臺灣板橋地方法院刑事判決                          八十九年度訴字第四五號
    公  訴  人  臺灣板橋地方法院檢察署檢察官
    被      告  丙○○
    指定辯護人  甲○公設辯護人
右列被告因搶奪等案件，經檢察官提起公訴（八十九年度偵字第二五一六號），甲○
判決如左：
    主  文
丙○○連續意圖為自己不法之所有，以恐嚇使人將本人之物交付，累犯，處有期徙刑
拾月。又意圖為自己不法之所有，而搶奪他人之動產，因防護贓物，而當場施以強暴
，累犯，處有期徒刑參年貳月。應執行有期徙刑參年拾月。
    事  實
一、丙○○曾因違反麻醉藥品管理條例案件，於民國八十年九月二十七日經甲○判處
    有期徒刑五年五月，於八十一年二月七日經台灣高等法院駁回上訴確定，甫於八
    十五年十二月二十九日假釋期滿執行完畢。詎仍不知悔改，竟基於意圖為自己不
    法所有之概括犯意，於八十八年八月間、十月間、十一月間，連續三次至台北縣
    板橋市○○路○段二一○號乙○○經營之家豐便利商店，以借錢為名，對乙○○
    恐嚇稱：我是道上兄弟，剛被關出來沒多久，認識很多兄弟等語，使乙○○心生
    畏懼，不得已而交付新台幣（下同）各一千元；嗣於八十九年一月二十七日凌晨
    一時三十分許，丙○○又至該店，以同一手法，向乙○○及其妻黃秀女恐嚇借款
    ，見乙○○自身上掏出一疊紙鈔一萬零五百元，黃鈺琳乃意圖為自己不法所有，
    另基於搶奪之犯意，將乙○○手中紙鈔全數搶奪得手，乙○○見狀，憤力奪回被
    搶之一萬元紙鈔，惟仍被丙○○搶得五百元紙鈔乙張，嗣乙○○欲再奪回該五百
    元紙鈔時，丙○○竟為防護贓物而當場對乙○○施以強暴行為，以店內之置物架
    及烤肉架丟向乙○○，致乙○○膝蓋及腳板受傷，丙○○趁機逃離現場，乙○○
    隨即追出店門口一百公尺，丙○○竟又持地上拾得之木棍乙支（嗣後已丟棄），
    回頭欲攻擊乙○○，乙○○為閃躲致雙膝跌倒受傷，葉玉琳旋於同日凌晨二時許
    ，在台北縣板橋市○○路○段三一巷十二號三樓為警員查獲，並扣得贓款五百元
    紙鈔一張。
二、案經被害人乙○○訴請台北縣警察局板橋分局報請臺灣板橋地方法院檢察署檢察
    官偵查起訴。
    理  由
一、訊據被告丙○○矢口否認有何犯行，辯稱：伊是因在店內打彈珠台輸錢所以向乙
    ○○借款，前三次的錢是向乙○○借的，有還他，八十九年一月二十七日那次是
    乙○○給伊五百元，叫伊不要再來打彈珠，嗣乙○○突持鐵棍要追打伊，伊跑到
    店外，才拾地上木棍自衛，乙○○在追打伊時不小心跌倒受傷，伊並無恐嚇、搶
    奪及傷害乙○○云云。惟查：右揭犯罪事實，業據告訴人乙○○於甲○審理中指
    訴稱：「在八十八年八月、十月、十一月間，在板橋市○○路○段二一０號我經
    營之家豐便利商店向我說他剛關出來，他是道上兄弟，有認識很多兄弟，欠錢用
    ，要我拿幾千元給他用，因為商店是由我和我太太在看，我們感到很害怕，各交
    付他一千元，我太太和我小孩都嚇得發抖。」「在八十九年一月二十七日凌晨一
    時三十分許，又到店裡要錢，當時我太太在看店，她害怕打電話叫我回去，我回
    到店裡原本想拿一千元打發他，他見我拿出一疊鈔票，有一萬零五百元，就動手
    搶過去，我再把它搶回來，但仍被他搶走一張五百元，我一氣之下，就要搶回那
    五百元，他往外跑，我追趕過去，他就拿我店中的架子、烤肉架丟過來，以致腳
    板、膝蓋受傷，追了有一百公尺左右，他拿一支木棍回頭要打我，我才跑掉，他
    追我有一百公尺，我因此跌倒膝蓋受傷。」，核與證人即告訴人之妻黃秀女於甲
    ○八十九年三月二十一日審理時結證稱：「在八十八年八月、十月、十一月間被
    告到我們店裡說他是道上兄弟，剛被關出來，向我們要錢，否則他認識很多兄弟
    ，要給我們好看，我們害怕，各交付一千元給他。在八十九年一月二十七日凌晨
    一時多，他又到店裡來要錢，當時我在看店，還有我五歲的兒子也在場，我打電
    話叫我先生回來，被告就和我先生交涉，因小孩被他嚇哭，我在哄小孩。後來就
    看到他動手搶我先生的錢。錢被他搶過去，我先生又搶回來。在拉扯間，他還拿
    店裡東西打我先生，打傷膝蓋和腳板，後來他往外跑，我先生追過去，他拿木棍
    打我先生，我就報警處理。」等語相符，且被告為警查獲時身上亦起出有五百元
    紙鈔一張，復有現場紀錄表、贓物認領保管單各乙紙、告訴人受傷照片、現場照
    片各一幀在卷可稽。查告訴人乙○○與被告非親非故，如非被告施用不法手段，
    豈可能三番兩次無故借錢予被告，又倘告訴人乙○○係自願借錢予被告，又怎會
    如被告所言持鐵棍予以追打，被告前揭所辯顯違常情，非可採信。本件事證明確
    ，被告犯行堪以認定。
二、核被告丙○○恐嚇人交付財物之所為，係犯刑法第三百四十六條第一項之恐嚇取
    財罪；其搶奪財物後，為防護贓物，而當場對告訴人施強暴行為成傷之所為，係
    犯刑法第三百二十九條之準強盜罪，應依刑法第三百二十八條第一項處斷、及第
    二百七十七條第一項之傷害罪。查被告於搶奪財物後，為防護贓物，而當場對告
    訴人施強暴行為，被告此部分所為係犯同法第三百二十九條準強盜罪。公訴意旨
    漏未斟酌此點，而認被告此部分係犯同法第三百二十五條第一項搶奪罪，起訴法
    條尚有未洽，惟其基本事實同一，甲○自應予以審理，並變更其起訴法條。被告
    多次恐嚇取財犯行，時間緊接，所犯係構成要件相同之罪名，顯係基於概括犯意
    為之，應依刑法第五十六條連續犯之規定論以一罪，並依法加重其刑。被告以一
    行為觸犯準強盜及傷害罪名，為想像競合犯，依刑法第五十五條前段之規定，應
    從重之準強盜罪處斷（最高法院二十七年上字第三四六號判例意旨參照）。公訴
    意旨認此部分之犯行，犯意各別，罪名互殊，應分論併罰，尚有未洽，併此敘明
    。又被告所犯上開恐嚇取財與準強盜二罪間，犯意各別，罪名互殊，應分論併罰
    之。再被告有事實欄所載之前科，有台灣高等法院檢察署刑案紀錄簡覆表在卷可
    憑，其於有期徒刑執行完畢後，五年內再犯有期徒刑以上之本件各罪，應依累犯
    規定，加重其刑。爰審酌被告素行不良，犯罪之動機、目的、手段、所生危害及
    犯罪後態度不好飾詞狡辯等一切情狀，量處如主文所示之刑，並定其應執行刑示
    懲。被告供犯罪所用之木棍一支，非屬被告所有且已丟棄滅失，業據被告供明在
    卷，爰不予宣告沒收，併此敘明。
據上論結，應依刑事訴訟法第二百九十九條第一項前段、第三百條，刑法第五十六條
、第三百四十六條第一項、第三百二十九條、第三百二十八條第一項、第二百七十七
條第一項、第五十五條、第五十一條第五款、第四十七條，罰金罰鍰提高標準條例第
一條前段，判決如主文。
本案經檢察官鄭嘉欣到庭執行職務。
中      華      民      國     八十九     年     四     月     二十八   日
                                      臺灣板橋地方法院刑事第一庭
                                          法  官  毛  崑  山
右正本證明與原本無異
如不服本判決應於送達後十日內向甲○提出上訴狀
                                          書記官  章  宏  萱
中      華      民      國      八十九    年     四     月     二十九   日


司法院資訊處製作；財團法人民間司法改革基金會備份。
